臺灣高等法院臺中分院民事裁定
110年度上字第41號
上 訴 人    李祈霖  
            陳怡明  


上列上訴人因與被上訴人華南永昌綜合證券股份有限公司間請求
塗銷最高限額抵押權登記事件，不服本院於中華民國110 年8 月
4 日所為第二審判決，提起上訴，本院裁定如下：
    主  文
上訴人應於收受本裁定正本七日內，補繳第三審裁判費新臺幣41
,743元，並補提委任律師或具律師資格之關係人為訴訟代理人之
委任狀，如未依限補正，即裁定駁回上訴。
    理  由
一、按對於第二審判決上訴，上訴人應委任律師為訴訟代理人。
    但上訴人或其法定代理人具有律師資格者，不在此限。上訴
    人之配偶、三親等內之血親、二親等內之姻親，或上訴人為
    法人、中央或地方機關時，其所屬專任人員具有律師資格並
    經法院認為適當者，亦得為第三審訴訟代理人。上訴人未依
    前揭規定委任訴訟代理人，或雖已委任而法院認為不適當者
    ，第二審法院應定期先命補正。逾期未補正亦未依第466 條
    之2 為聲請者，第二審法院應以上訴不合法裁定駁回之，民
    事訴訟法第466 條之1 定有明文。次按提起民事第三審上訴
    ，應依民事訴訟法第77條之16第1 項前段規定，預納裁判費
    ，此為必須具備之程式。上訴不合程式或有其他不合法之情
    形而可以補正者，原第二審法院應定期間命其補正，如不於
    期間內補正，應以裁定駁回之，同法第481 條準用第442 條
    第2 項亦定有明文。上訴所得受之利益，應依上訴之聲明定
    之。計算上訴利益，準用關於計算訴訟標的價額之規定。訴
    訟標的之價額，由法院核定。核定訴訟標的之價額，以起訴
    時之交易價額為準；無交易價額者，以原告就訴訟標的所有
    之利益為準，同法第466 條第4 項、第77條之1 第2項分別
    定有明文。又債權人依民法第244 條規定提起撤銷詐害行為
    之訴，係以撤銷權之形成權為訴訟標的，應以債權人因行使
    撤銷權所受利益為準，計算訴訟標的價額；但被撤銷法律行
    為標的之價額低於債權人主張之債權額時，則以該被撤銷法
    律行為標的之價額計算（最高法院108 年度台抗字第1042號
    、99年度台抗字第222 號裁定意旨參照）。
二、經查，被上訴人主張其對李祈霖有新臺幣（下同）7,534,78
    9 元之債權，李祈霖與陳怡明間係出於通謀虛偽意思表示，
    就如本院判決附表所示不動產（下稱系爭不動產）經臺中市
    中興地政事務所興普登字第226300號收件，於民國107 年11
    月2 日設定擔保債權總金額2,500 萬元之最高限額抵押權（
    下稱系爭抵押權），應屬無效，依民法第242 條、第767 條
    規定，代位李祈霖請求陳怡明塗銷系爭抵押權設定登記。縱
    認系爭抵押權之設定行為非基於通謀虛偽意思表示，亦害及
    被上訴人債權之實現，依民法第244 條第1 、2 、4 項規定
    ，撤銷系爭抵押權設定行為。於原審起訴聲明請求：⒈上訴
    人間系爭抵押權之設定行為應予撤銷。⒉陳怡明應將系爭抵
    押權設定登記予以塗銷。原審判決駁回被上訴人之請求，被
    上訴人不服提起上訴，於第二審將原起訴聲明移列為備位聲
    明，另追加先位之訴，先位聲明請求：⒈確認上訴人間系爭
    抵押權不存在。⒉陳怡明應將系爭抵押權設定登記予以塗銷
    。經本院廢棄原審判決，改判上訴人備位之訴勝訴，駁回其
    追加先位之訴，上訴人不服，提起第三審上訴。上訴人對於
    敗訴部分即備位之訴提起上訴，而備位之訴係債權人行使民
    法第244 條之撤銷權，依上開說明，本件上訴利益之訴訟標
    的價額，原則上以債權人行使撤銷權所受利益為準，例外以
    被撤銷法律行為標的之價額計算。又系爭不動產之總價額為
    2,702,402 元（即土地現值：983 平方公尺×土地公告現值
    每平方公尺119,146 元×1910/100000 ＝2,237,002 元，小數
    點後四捨五入；建物現值：以房屋之課稅現值465,400 元，
    合計2,702,402 元），低於被上訴人主張之債權額7,534,78
    9 元，故以系爭不動產之價額計算，核定訴訟標的價額為2,
    702,402 元，應繳納第三審裁判費41,743元；另上訴人亦未
    依民事訴訟法第466 條之1 規定，提出委任律師或具律師資
    格之關係人為訴訟代理人之委任狀，爰依前揭規定，命上訴
    人應於收受本裁定送達起7 日內補正，逾期未補正，即駁回
    其上訴，特此裁定。
中　　華　　民　　國　　110 　年　　9 　　月　　 7　　日
        　　   民事第四庭     審判長法　官  林慧貞
　　　　　　　　　　　　　　        法　官  莊嘉蕙
　　　　　　　　　　　　　　　      法　官  劉惠娟
正本係照原本作成。        
核定訴訟標的價額部分得抗告，其餘不得抗告。如不服本裁定應
於裁定送達後10日內向本院提出抗告理由狀（須按他造人數附具
繕本），並繳納抗告裁判費新台幣1000元。因疫情而遲誤不變期
間，得向法院聲請回復原狀。
                                    書記官  陳文明

中　　華　　民　　國　　110 　年　　9 　　月　　7 　　日